臺灣南投地方法院民事判決
110年度簡上字第14號
上  訴  人  葉庭漪  
被  上訴人  許秉權  
上列當事人間損害賠償事件，上訴人對於民國110年1月12日本院
南投簡易庭109年度投簡字第472號第一審民事簡易判決提起上訴
，本院於民國110年11月24日言詞辯論終結，判決如下：
    主  文
原判決關於命上訴人給付被上訴人超過新臺幣捌仟捌佰壹拾陸元
及自民國一０九年十一月七日起至清償日止，按年息百分之五計
算之利息及該部分假執行之宣告，暨訴訟費用之裁判（確定部分
除外）均廢棄。
上開廢棄部分，被上訴人在第一審之訴駁回。
其餘上訴駁回。
第一審（確定部分除外）、第二審訴訟費用由上訴人負擔二分之
一，餘由被上訴人負擔。　　
    事實及理由
一、被上訴人主張略以：
  ㈠上訴人於民國108年11月12日20時20分許騎乘車牌號碼000-00
    00號普通重型機車（下稱系爭甲車），沿南投縣草屯鎮富春
    路往富昌路方向（由東北往西南方向）行駛，行經富春路與
    中正路口（下稱系爭路口）時，本應注意車前狀況，隨時採
    取必要之安全措施，而依當時情形，並無不能注意之情事，
    竟疏未注意不慎與被上訴人所騎乘車牌號碼000-000普通重
    型機車（下稱系爭乙車）沿南投縣草屯鎮中正路由西北往東
    南方向行駛至系爭路口時發生擦撞（下稱系爭事故），造成
    被上訴人受有雙側手肘擦傷、右大腿及左側膝部擦傷、左手
    第五指挫傷併中段指骨骨折等傷害（下稱系爭傷害）。
　㈡被上訴人因上訴人上開過失侵權行為受有系爭傷害，上訴人
    自應負損害賠償責任。爰依民法第184 條第1 項前段、第19
    3 條第1項、第195 條第1 項等規定向上訴人請求醫療費新
    臺幣（下同）710元、系爭乙車維修費16,250元、不能工作
    之損失84,000元、精神慰撫金30萬元。並於原審聲明：上訴
    人應給付被上訴人384,710元及自民事起訴狀（損害賠償）
    送達翌日起至清償日止，按年息百分之5 計算之利息。
二、上訴人則抗辯略以： 
  ㈠系爭事故係肇因被上訴人騎乘系爭乙車行經系爭路口時闖紅
    燈且違規左轉駛入上訴人之車道，故被上訴人應負全責，上
    訴人並無任何過失。
　㈡又上訴人事後曾至南投縣政府警察局草屯分局（下稱草屯分
    局）看過系爭路口之監視器，有拍到被上訴人前開違規之過
    程，且當時亦有2位員警看到，但不知該監視器及電腦設備
    為何故障。並於原審聲明：被上訴人之訴駁回。
三、原審斟酌兩造之攻擊、防禦方法，判決上訴人應給付被上訴
    人17,632元及自109年11月7日起至清償日止，按年息百分之
    5計算之利息，並依職權為假執行之宣告及准上訴人供相當
    擔保後得免為假執行，另駁回被上訴人其餘部分之請求。上
    訴人不服原審判決，提起上訴，並聲明：原判決不利上訴人
    之部分廢棄；上開廢棄部分，被上訴人在第一審之訴駁回。
    被上訴人則聲明：上訴駁回（被上訴人敗訴部分，未據上訴
    而告確定）。
四、本院之判斷：
　㈠被上訴人主張上訴人於108年11月12日20時20分許騎乘系爭甲
    車，沿南投縣草屯鎮富春路往富昌路方向（由東北往西南方
    向）行駛，行經系爭路口時，不慎與被上訴人所騎乘之系爭
    乙車沿南投縣草屯鎮中正路由西北往東南方向行駛至系爭路
    口時發生擦撞（即系爭事故），造成被上訴人受有系爭傷害
    等情，業據其提出109年1月7日佑民醫院診斷證明書為證（
    見原審卷第19頁），且有109年12月9日投草警交字第109002
    5343號函所附道路交通事故現場圖、道路交通事故調查表㈠
    及㈡、談話紀錄表、現場照片、道路交通事故初步分析研判
    表在卷可參（見原審卷第61頁至第75頁），並有本院109年
    度審交易字第246號影卷（含警偵卷）可佐，自堪信為真實
    。
　㈡按因故意或過失，不法侵害他人之權利者，負損害賠償責任
    。民法第184 條第1 項前段定有明文。不法侵害他人之身體
    或健康者，對於被害人因此喪失或減少勞動能力或增加生活
    上之需要時，應負損害賠償責任。不法侵害他人之身體、健
    康、名譽、自由、信用、隱私、貞操，或不法侵害其他人格
    法益而情節重大者，被害人雖非財產上之損害，亦得請求賠
    償相當之金額，民法第184 條第1項前段、第193 條第1 項
    、第195 條第1 項前段分別定有明文。又駕駛人起駛前應顯
    示方向燈，注意前後左右有無障礙或車輛行人，並應讓行進
    中之車輛行人優先通行。汽車行駛時，駕駛人應注意車前狀
    況及兩車並行之間隔，並隨時採取必要之安全措施。道路交
    通安全規則第89條第1項第7款、第94條第3項亦有明文。經
    查：
　⒈上訴人為領有普通重型機車駕駛執照之駕駛人，此有道路交
    通事故調查報告表㈡在卷可參（見原審卷第63 頁），對於上
    開道路交通安全規則之規定理應知之甚詳。又參以上訴人於
    108年11月12日陳稱略以：上訴人當時騎乘系爭甲車在系爭
    路口停等紅燈，號誌轉為綠燈，剛起步（富春路直行欲左轉
    ）就被系爭乙車從前方擦撞到前車頭等語；被上訴人於108
    年9月1日陳稱略以：被上訴人騎乘系爭乙車行駛至系爭路口
    欲左轉進入富春路，當時中正路之燈號是左轉燈號，其就直
    接左轉富春路，系爭甲車從富春路突然從自小客車出來，於
    是就發生擦撞等語，此有兩造之交通事故談話紀錄表附卷可
    佐（見原審卷第64頁）。足見上訴人在系爭路口停等紅燈時
    ，其在號誌轉為綠燈後，本欲左轉進入中正路，則其起駛前
    原應注意前後左右有無障礙或車輛，並應讓行進中之車輛優
    先通行；而依系爭事故發生當時之情形，係夜間有照明、天
    候晴、柏油乾燥路面、無缺陷亦無障礙物、視距良好等情，
    此有道路交通事故調查報告表㈠附卷可佐（見原審卷第62頁
    ），則上訴人客觀上並無不能注意之情狀。然而，上訴人疏
    未注意車前狀況，以作隨時停車之準備，並應讓行進中之被
    上訴人優先通行，因而與被上訴人發生擦撞，致被上訴人受
    有系爭傷害，堪認上訴人確有過失，則上訴人過失行為與被
    上訴人之所受系爭傷害間有相當因果關係，上訴人應就被上
    訴人之損害負侵權行為賠償責任乙節，應可認定。
　⒉茲就被上訴人請求之損害項目及金額審酌如下：
　⑴醫療費、不能工作之損失：
　　被上訴人主張其因系爭事故支出醫療費710元並受有不能工
    作之損失26,950元等情，為上訴人所不爭（見本院卷第62頁
    ），自堪信屬實。是被上訴人主張其因系爭事故支出醫療費
    710元並受有不能工作損失26,950元，應屬有據。
　⑵系爭乙車之維修費：
　①按負損害賠償責任者，除法律另有規定或契約另有訂定外，
    應回復他方損害發生前之原狀；該項情形，債權人得請求支
    付回復原狀所必要之費用，以代回復原狀。民法第213 條第
    1 項、第3 項分別定有明文。惟該回復原狀之費用以必要者
    為限，如係以新品換舊品，應予折舊。
  ②被上訴人主張因系爭事故支出系爭乙車之零件費8,700元、工
    資7,550元，業據其提出祥富機車行估價單、收據為證（見
    原審卷第15頁至第17頁），堪信被上訴人主張其因系爭事故
    導致系爭乙車受有損害，並支出修理費一節屬實。惟機車之
    修理係以全新零件更換被損壞之零件，則被上訴人以修理費
    為損害賠償之依據時，除工資不予折舊外，自應將零件折舊
    部分予以扣除。至於折舊之標準，依行政院所頒固定資產耐
    用年數表及固定資產折舊率之規定，機器腳踏車之耐用年數
    為3 年，依定率遞減法每年折舊536/1000，而實際使用年數
    逾耐用年數，其最後1 年之折舊額，加歷年折舊累計額，總
    和不得超過該資產成本原額之9/10。而系爭乙車係於92年11
    月出廠，此有公路監理電子閘門1紙附於原審卷可參，則系
    爭乙車自92 年11月至108年11月12日發生系爭事故時，實際
    使用年數顯已逾3 年之耐用年數，則關於系爭乙車零件折舊
    部分應受到不得超過10分之9 之限制，應以10分之9 計算其
    折舊，扣除折舊額後，上訴人得請求之零件修理費為870 元
    （計算式：8,700X0.1=870 ）。故系爭乙車之回復費用應為
    8,420元（7,550+870=8,420）。
　⑶按慰撫金之賠償，其核給之標準固與財產上損害之計算不同
    ，然非不可斟酌雙方身分資力與加害程度，及其他各種情
    形核定相當。經查：被上訴人為高中畢業，家庭及經濟狀況
    為小康，職業為工；上訴人目前就讀大學，家庭及經濟狀況
    為小康（見警卷第1頁、第4頁）。另被上訴人108 年度所得
    為0 元、財產總額為0元；上訴人108 年度所得為25,668 元
    、財產總額0 元等情，有兩造稅務電子閘門財產所得調件明
    細表附於原審卷可憑。本院審酌兩造之身分、地位、經濟狀
    況，以及被上訴人受傷程度、上訴人過失情節等一切情狀，
    認被上訴人請求之慰撫金在8,000元內為適當。
　⑷基上，被上訴人得請求上訴人賠償金額為44,080元（計算式
    ：710+26,950+8,420+8,000=44,080元）。
　㈢再按損害之發生或擴大，被害人與有過失者，法院得減輕賠
    償金額，或免除之。民法第217 條第1 項定有明文。另機車
    行駛至交岔路口，其轉彎，應依標誌或標線之規定行駛；無
    標誌或標線者，應依第102 條及下列規定行駛：一、內側車
    道設有禁行機車標誌或標線者，應依兩段方式進行左轉，不
    得由內側或其他車道左轉。二、在三快車道以上單行道道路
    ，行駛於右側車道或慢車道者，應以兩段方式進行左轉彎；
    行駛於左側車道或慢車道者，應以兩段方式進行右轉彎。道
    路交通安全規則第99條第2項定有明文。又汽車駕駛人，行
    經有燈光號誌管制之交岔路口闖紅燈者，處1,800元以上5,4
    00元以下罰鍰。行車管制號誌各燈號顯示之意義如左：五、
    圓形紅燈：㈠車輛面對圓形紅燈表示禁止通行，不得超越停
    止線或進入路口。㈡車輛面對與圓形紅燈同亮之箭頭綠燈時
    ，得依箭頭綠燈之指示行進。道路交通管理處罰條例第53條
    第1項、道路交通標誌標線號誌設置規則第206條第5款第1、
    2目亦有明文。揆諸上開各該規定意旨，可知機車行駛於三
    快車道以上單行道道路，只得行駛於右側車道或慢車道內，
    行至交岔路口，欲轉彎時，應以兩段方式進行左轉彎，不得
    逕行跨越雙白實線，或逕行變換至內側左轉專用車道。換言
    之，行駛於內側左轉專用車道之車輛，固可依行車管制燈號
    之左轉箭頭綠燈之指示逕行左轉者，但限於得於內側車道行
    駛之一般汽車，機車因不得由外側車道逕行變換至內側左轉
    專用道左轉，故無論該地點有無設置機慢車兩段式左轉標誌
    ，機車逕行變換車道左轉，而未遵依兩段式左轉，仍構成違
    規左轉之行為。又依道路交通管理處罰條例第3條第8款及道
    路交通安全規則第2條第1項第1款規定，機車固屬定義所稱
    原動機行駛之汽車範圍，但如法令有專對機車為特別規定者
    ，即應優先適用該規定，故依一般道路交通安全規則第99條
    第1項及第2項規定既明定「機車」應遵行「兩段式左轉」事
    項，自難謂其尚可依道路交通標誌標線號誌設置規則第206
    條第5款規定之方式於左轉專用車道，面對與圓形紅燈同亮
    之箭頭綠燈時，亦得依箭頭綠燈之指示行進（臺中高等行政
    法院109 年度交上字第19號判決意旨參照）。因此，在紅燈
    與左轉箭頭綠燈同亮之狀態下，僅可容許左轉汽車通行，並
    未容許機車亦得左轉通行，若機車依左轉箭頭綠燈逕行左轉
    ，自屬『紅燈左轉』之違規行為而該當道路交通管理處罰條例
    第53條第1項所定闖紅燈之行為。經查：　
　⒈上訴人於108年11月12日20時20分許騎乘系爭甲車，沿南投縣
    草屯鎮富春路往富昌路方向（由東北往西南方向）行駛，行
    經系爭路口時，因未注意前車狀況及應讓行進中之被上訴人
    優先通行，不慎與被上訴人所騎乘之系爭乙車沿南投縣草屯
    鎮中正路由西北往東南方向行駛至系爭路口時發生擦撞等情
    ，業如前述；又觀諸前開道路交通事故現場圖及草屯分局11
    0年10月4日投草警交字第1100019804號函所附照片所示（見
    原審卷第61頁、本院卷第106頁），被上訴人所騎乘之系爭
    乙車係行駛在中正路時，該中正路為三車道之道路，且系爭
    路口亦有設置機慢車兩段式左轉標誌並劃設機慢車左轉待轉
    區標線，則被上訴人騎乘系爭乙車沿三車道之中正路行經系
    爭路口時，若欲行左轉彎進入富春路，本應依上開規定，以
    兩段式進行左轉，不得在中正路逕行左轉，亦不得由外側車
    道變換至內側左轉專用車道逕行左轉，否則即構成違規左轉
    之行為。
  ⒉又證人張於歆證稱：其係負責本件車禍當時之交通維持並製
    作上訴人筆錄之員警並曾經看過車禍當時之監視器，惟監視
    器檔案在複製後已損毀，其有看過被上訴人經過系爭路口時
    應該不是綠燈，但不確定是闖紅燈或搶黃燈，而上訴人係在
    停等紅燈等語（見本院卷第88頁至第89頁）；及再參以上訴
    人於108年11月12日陳稱略以：上訴人當時騎乘系爭甲車在
    系爭路口等停紅燈，號誌轉為綠燈，剛起步（富春路直行欲
    左轉）就被系爭乙車從前方擦撞到前車頭等語；被上訴人於
    108年9月1日陳稱略以：被上訴人騎乘系爭乙車行駛至系爭
    路口欲左轉進入富春路，當時中正路之燈號是左轉燈號，其
    就直接左轉富春路，系爭甲車從富春路突然從自小客車出來
    ，於是就發生擦撞等語（見原審卷第64頁）。復觀諸系爭路
    口照片所示，系爭路口之燈號，若中正路前方為圓形紅燈，
    左轉箭頭綠燈亦會同時亮起，此有上開草屯分局110年10月4
    日函所附照片在卷可稽（見本院卷第106頁）。足見上訴人
    在車禍前係在系爭路口（富春路上）停等紅燈，被上訴人當
    時騎乘系爭乙車沿中正路行經系爭路口時，其前方之號誌應
    為圓形紅燈與左轉箭頭綠燈同亮之狀態，而非圓形綠燈亮起
    之情況，則依上開說明，被上訴人當時本應不得超越停止線
    或逕行左轉進入富春路口，若欲左轉，應依兩段式左轉，惟
    被上訴人卻捨此不為，而逕行左轉進入富春路，核屬紅燈左
    轉而該當道路交通管理處罰條例第53條第1項所定闖紅燈之
    行為。故被上訴人行經系爭路口有闖紅燈之違規行為乙情，
    應堪認定。
　⒊基上，上訴人騎乘系爭甲車行經系爭路口，因未注意前車狀
    況及應讓行進中之被上訴人優先通行，固有過失；惟被上訴
    人騎乘系爭乙車行經系爭路口有前述闖紅燈之違規行為，與
    上訴人就系爭事故之發生均有原因力，亦有過失。本院斟酌
    上開情事，認系爭事故之發生，上訴人應負擔20%過失責任
    ，被上訴人則應負擔80%過失責任，始為適宜，並於此範圍
    內減輕上訴人之賠償金額。故被上訴人得向上訴人請求8,81
    6元（計算式：44,080 X0.2 =8,816 ）。
五、綜上所述，被上訴人本於侵權行為之法律關係，訴請上訴人
    賠償8,816 元及自民事起訴狀（損害賠償）繕本送達翌日即
    109年11月7日起至清償日止，按年息百分之5計算之利息，
    為有理由，應予准許；逾此範圍之請求，為無理由，應予駁
    回。原審就上開超過應准許部分為被上訴人勝訴判決，並依
    職權為假執行之宣告，自有未洽。上訴意旨指摘原判決此部
    分不當，求予廢棄改判，為有理由，爰由本院廢棄改判如主
    文第1 、2 項所示；至於上開應准許部分，原審判命上訴人
    如數給付，並依職權為假執行之宣告，核無違誤，上訴意旨
    就此部分求予廢棄改判，為無理由，應駁回其上訴。
六、據上論結，本件上訴為一部有理由，一部無理由，依民事訴
    訟法第436 條之1 第3 項、第450 條、第449 條第1 項、第
    79條，判決如主文。 　　　　　
中　　華　　民　　國　　110 　年　　12　　月　  22 　 日
                  民事第二庭  審判長法  官  徐奇川
                                    法  官  葉峻石
                                    法  官  鄭順福
以上正本係照原本作成。
本判決不得上訴。
中　　華　　民　　國　　110 　年　　12　　月　　22  　日
                                    書記官  施涵雯